最高法院刑事判決                                八十七年度台上字第九六○號
    上訴人  忠志營造有限公司
    代表人  倪昌訓
    被  告  乙○○
            甲○○
右上訴人因自訴被告等搶奪案件，不服台灣高等法院中華民國八十六年十一月十一日
第二審更審判決（八十六年度上更(一)字第九八八號，自訴案號：台灣台北地方法院八
十四年度自字第一三一六號），提起上訴，本院判決如左：
    主  文
上訴駁回。
    理  由
按刑事訴訟法第三百七十七條規定，上訴於第三審法院，非以判決違背法令為理由，
不得為之。是提起第三審上訴，應以原判決違背法令為理由，係屬法定要件。如果上
訴理由狀並未依據卷內訴訟資料，具體指摘原判決不適用何種法則或如何適用不當，
或所指摘原判決違法情事，顯與法律規定得為第三審上訴理由之違法情形，不相適合
時，均應認其上訴為違背法律上之程式，予以駁回。本件原判決係以上訴人忠志營造
有限公司（代表人倪昌訓）自訴被告甲○○教唆其妻即被告乙○○，於民國八十二年
十一月二十六日在台北市○○路乙○○辦公室內，搶奪上訴人之特別助理梁慧馨手中
持有二十五張本票，認被告二人均犯有刑法第三百二十五條第一項之搶奪罪嫌等情，
經查明上訴人前就同一事實向檢察官告訴被告二人共涉有詐欺及搶奪罪嫌，業經台灣
台北地方法院檢察署檢察官於八十三年六月十五日終結偵查，以八十二年度偵字第二
八三五六號及八十三年度偵字第五五四五號不起訴處分書予以不起訴之處分，雖經上
訴人聲請再議，由台灣高等法院檢察署檢察長令發回原地方法院檢察署檢察官續行偵
查，經續行偵查後，以被告二人涉有共同詐欺二十六張本票之詐欺罪嫌，於八十三年
十一月二十九日以八十三年度偵續字第二七○號案提起公訴，起訴書內未明被告二
人如何不構成搶奪罪嫌之理由（續行偵查後，就原告訴搶奪部分，既未起訴，亦未另
為不起訴處分），但同一案件，經檢察官終結偵查者，不得再行自訴為刑事訴訟法第
三百二十三條第一項所明定，此所謂終結偵查，係指該案件業經檢察官合法終結偵查
程序，已為起訴或不起訴處分而言，苟檢察官就同一案件，已為不起訴處分，雖經上
級法院檢察署檢察長令下級檢察署檢察官續行偵查，仍應認該案件業已終結偵查，不
得向法院再行自訴，故被告二人被告訴搶奪部分，自屬業經檢察官於八十三年六月十
五日終結偵查，乃上訴人竟又於八十四年十一月二十三日就搶奪部分之同一事實向第
一審法院再行自訴，自非適法，因將第一審之實體判決（論處乙○○搶奪罪刑，諭知
甲○○無罪）撤銷，改判諭知本件自訴不受理。上訴意旨略謂：台灣台北地方法院檢
察署檢察官原雖以被告二人未犯罪為由處分不起訴，但後經台灣高等法院檢察署檢察
長發回令續行偵查，既為偵查之續行，則案未終結，應無疑問，續行偵查後，檢察官
僅起訴詐欺部分，第一、二審審理詐欺案件，亦認起訴之詐欺部分，與搶奪部分之基
本社會事實不同，搶奪非起訴效力所及，則上訴人就未起訴之搶奪部分單獨提起自訴
，於法無違，原判決諭知自訴不受理，有適用法則不當及不受理訴訟不當之違法云云
。惟查同一案件，曾經檢察官終結偵查，為不起訴處分者，縱因聲請再議而發回續行
偵查，亦屬不得再行自訴，如竟提起自訴，即應為不受理之判決，本院迭著有判例。
上訴意旨，就原判決已詳加說明「檢察官終結偵查」之正確見解，仍憑個人意見，以
續行偵查則案未終結為由，指摘原判決不當，其法律適用上之顯然誤解，殊與法定得
為第三審上訴理由之判決違背法令情形不相適合；至檢察官於終結偵查後，再續行偵
查，是否就搶奪部分漏未另為不起訴處分，與應否為詐欺起訴效力所及，乃另一問題
，皆非本件所得審究，均不得據為適法之第三審上訴理由。是其上訴，為違背法律上
之程式，應予駁回。
據上論結，應依刑事訴訟法第三百九十五條前段，判決如主文。
中      華      民      國    八十七    年      三      月     十三     日
                              最高法院刑事第二庭
                                  審判長法官  施  文  仁
                                        法官  陳  炳  煌
                                        法官  張  淳  淙
                                        法官  洪  文  章
                                        法官  林  錦  芳
      右正本證明與原本無異
                                              書  記  官
中      華      民      國    八十七    年      三      月     十七     日
